【裁判字號】    97,上訴,1597
【裁判日期】    971113
【裁判案由】    違反槍砲彈藥刀械管制條例等
【裁判全文】
臺灣高等法院高雄分院刑事判決        97年度上訴字第1597號
上  訴  人
即  被  告  甲○○○
指定辯護人  本院公辯護人于欣潔
上列上訴人因違反槍砲彈藥刀械管制條例等案件，不服臺灣高雄
地方法院97年度訴字第1003號中華民國97年8月28日第一審判決
（起訴案號：臺灣高雄地方法院檢察署96年度偵字第28792 號）
，提起上訴，本院判決如下：
    主  文
原判決關於非法持有空氣槍部分撤銷。
甲○○○犯非法持有空氣槍罪，處有期徒刑參年，併科罰金新臺
幣伍萬元，罰金如易服勞役，以新臺幣貳仟元折算壹日。扣案之
空氣槍壹把（含瞄準器壹枝，槍枝管制編號：高鑑0000000000號
）沒收。
    事  實
一、甲○○○未經許可，於民國86年5 月間某日，在高雄縣林園
    鄉某處，向姓名年籍不詳之成年男子購入可擊發鋼珠具殺傷
    力之空氣槍1 把（含瞄準器1 枝，槍枝管制編號：高鑑0000
    000000號）而持有，並藏放在高雄縣大樹鄉○○村○○路84
    號住處。96年10月7 日上午11時許，甲○○○在高雄縣大樹
    鄉○○○路新興巷26號佳宜五金行，因故與陳添裕發生口角
    ，甲○○○心生不滿，遂返回住處持上開空氣槍1 把，再至
    佳宜五金行，以上開空氣槍1 把射擊陳添裕之右腳掌，致陳
    添裕右腳第3 蹠骨骨折（傷害部分業經撤回告訴）。嗣經陳
    添裕報警查知上情，甲○○○乃於同日自行交出上開空氣槍
    1 把（含瞄準器1 枝）及瓦斯鋼瓶空瓶1 瓶及鋼珠10顆。
二、案經高雄縣政府警察局仁武分局報告臺灣高雄地方法院檢察
    署檢察官偵查起訴。
    理  由
一、證據能力之說明：
    (一)高雄縣政府警察局槍彈鑑定書固係被告以外之人審判外之
      書面陳述，然係經檢察官依刑事訴訟法第208 條規定囑託
      所為鑑定，應屬傳聞證據之例外規定，依刑事訴訟法第15
      9 條第1 項規定，自得為證據。
    (二)大慶診所函附陳添裕病歷及財團法人長庚紀念醫院（高雄
      ）分院函附陳添裕病歷固係被告以外之人於審判外之陳述
      ，然上開病歷均係從事業務之人於業務上所須製作之紀錄
      文書，因係於通常業務上規律之記載，記錄時亦無預見日
      後將作為證據之偽造動機，其虛偽之可能性較小，且如讓
      製作者以口頭方式在法庭上再重述過去之事實，實際上有
      其困難，具有一定程度之不可代替性，復無顯不可信之情
      況，依刑事訴訟法第159 條之4 規定，上開文書應具有證
      據能力。
二、上訴人即被告甲○○○（下稱被告）於上開時、地未經許可
    購買上開空氣槍1 把（含瞄準器1 枝）後持有之事實，有上
    開空氣槍1 把（含瞄準器1 枝）扣案可佐，且被告亦陳述上
    情在卷，核與上開證據相符，被告此部分之自白即堪信為真
    正。又扣案空氣槍1 把（含瞄準器1 枝）經高雄縣政府警察
    局鑑定結果，認係仿步槍外型製造之氣體動力式槍枝，以小
    型高壓氣體鋼瓶為發射動力，經檢測氣瓶接嘴雖有輕微漏氣
    情形，惟仍可發射直徑約6mm 彈丸，測得鋼珠（直徑約6mm
    、重0.88公克）之發射速度分別為193 、189 、186 公尺/
    秒，計算其動能分別為16.39 、15.72 、15.22 焦耳，單位
    面積動能分別為57.97 、55.59 、53.84 焦耳/ 平方公分等
    情，有高雄縣政府警察局96年10月29日高縣警鑑字第096008
    7197號槍彈鑑定書在卷可稽 (見偵卷第25～27頁）。再依內
    政部警政署刑事警察局對活豬作射擊測試結果，彈丸單位面
    積動能達24焦耳/ 平方公分，即足以穿入豬隻皮肉層，而依
    日本科學警察研究所之研究結果，彈丸單位面積動能達20焦
    耳/ 平方公分，則足以穿入人體皮肉層，亦上開槍彈鑑定書
    載明。扣案之空氣槍1 把（含瞄準器1 枝）發射彈丸單位面
    積動能已達20焦耳/ 平方公分以上，且被告持扣案之空氣槍
    1 把（含瞄準器1 枝）射擊陳添裕，造成陳添裕右腳第3 蹠
    骨骨折一節，復有大慶診所函附陳添裕病歷及財團法人長庚
    紀念醫院（高雄）分院函附陳添裕病歷在卷可佐 (見偵卷第
    40～40－3 、45～48頁）。是扣案之空氣槍1 把（含瞄準器
    1 枝）具有殺傷力，甚為明確。從而，被告未經許可持有空
    氣槍，事證明確，犯行堪以認定。
三、核被告所為，係犯槍砲彈藥刀械管制條例第8 條第4 項之未
    經許可持有空氣槍罪。又被告購入空氣槍而持有後，槍砲彈
    藥刀械管制條例雖曾於85年9 月25日、86年11月24 日 、89
    年7 月5 日、90年11月14日、93年6 月2 日、94年1 月26日
    修正，惟未經許可持有槍枝為繼續犯，被告持有空氣槍既繼
    續實施至新法施行以後，自無行為後法律變更應為新舊法比
    較之問題，自應適用被告行為終止時之現行條例論處，附此
    敘明。
四、原審以被告犯行事證明確，予以論罪科刑，固非無見。惟查
    ，扣案被告所有瓦斯鋼瓶空瓶1 瓶及鋼珠10顆，並非供被告
    未經許可持有空氣槍犯罪所用之物，原判決認係供被告未經
    許可持有空氣槍犯罪所用之物，而依刑法第38條第1 項第2
    款規定宣告沒收，尚有未合。被告上訴意旨指摘原判決量刑
    過重，雖無理由，然原判決既有上可議，仍應由本院將原判
    決關於被告未經許可持有空氣槍罪部分撤銷改判。爰審酌被
    告自86年間即未經許可持有空氣槍，持有時間非短，甚而持
    以射擊傷害他人，對社會治安造成危害，惟念其行為後坦承
    錯誤及主動交出空氣槍，亦與被害人陳添裕達成和解等一切
    情狀，量處如主文所示之刑，並諭知併科罰金部分易服勞役
    之折算標準。扣案空氣槍1 把（含瞄準器1 枝）為違禁物，
    應依刑法第38條第1 項第1款 規定宣告沒收。至扣案瓦斯鋼
    瓶空瓶1 瓶及鋼珠10顆，固為被告所有，但非供未經許可持
    有空氣槍犯罪所用之物，乃不宣告沒收。
五、被告被訴傷害罪部分，已經原審判決不受理確定，自不另論
    列。
據上論結，應依刑事訴訟法第369 條第1 項前段、第364 條、第
299 條第1 項前段，槍砲彈藥刀械管制條例第8 條第4 項，刑法
第11條前段、第42條第3 項、第38條第1 項第1 款，判決如主文
。
本案經檢察官郭振昌到庭執行職務。
中    華    民    國    97    年    11    月    13    日
                  刑事第八庭    審判長法  官   洪兆隆
                                      法  官   陳志銘
                                      法  官   郭玫利
以上正本證明與原本無異。
如不服本判決應於收受本判決後10日內向本院提出上訴書狀，其
未敘述上訴理由者，並得於提起上訴後10日內向本院補提理由書
狀（均須按他造當事人之人數附繕本）「切勿逕送上級法院」。
中    華    民    國    97    年    11    月    13    日
                                      書記官   楊茱宜
附錄本件判決論罪科刑法條
槍砲彈藥刀械管制條例第8 條第4 項：
未經許可，持有、寄藏或意圖販賣而陳列第1 項所列槍枝者，處
3 年以上10年以下有期徒刑，併科新臺幣700 萬元以下罰金。


司法院資訊處製作；財團法人民間司法改革基金會備份。
